臺灣臺中地方法院民事判決
111年度訴字第503號
原      告  廖啓宗  
訴訟代理人  廖恒儀  
被      告  林正杰  
上列當事人間請求清償借款事件，本院於民國111年5月17日言詞
辯論終結，判決如下：
    主      文
被告應給付原告新臺幣柒拾萬元，及自民國一百一十年十二月七
日起至清償日止，按年息百分之五計算之利息。
訴訟費用（除減縮部分外）由被告負擔。
    事實及理由
一、原告起訴聲明原請求：「被告應給付原告新臺幣（下同）20
    0萬元，及自支付命令送達翌日起至清償日止，按年息5%如
    附表所示之利息。」嗣於民國111年5月17日以言詞變更聲明
    為：「被告應給付原告70萬元，及自支付命令送達翌日起至
    清償日止，按年息5%如附表所示之利息。」被告雖不同意，
    然此核屬減縮應受判決事項之聲明，合於民事訴訟法第255
    條第1項第3款規定，應予准許。
二、原告主張：被告為訴外人即原告前媳婦林景琪之兄，其於民
    國99年2月10日向原告借款200萬元，並由林景琪擔任保證人
    ，原告將現金如數交付給被告，約定於當年度農曆過年後償
    還。但被告遲不清償，原告多次請求被告償還，被告均以林
    景琪實際上僅交付70萬元為由，且須待林景琪償還對被告之
    債務後才願還款而拒不給付，故依兩造間消費借貸關係提起
    本件訴訟等語，並聲明：如主文第1項所示。
三、被告則以：當初原告是把錢拿給林景琪，林景琪雖然有轉交
    70萬元給我，但我認為是林景琪清償積欠我的債務，實際上
    原告並未交付借款給我等語，資為抗辯，並聲明：原告之訴
    駁回。
四、本件經法院會同兩造整理並簡化爭點如下（見本院卷第89至
    90頁，並由本院依相關卷證為部分文字修正）：
（一）不爭執事項：
    1.訴外人林景琪與廖恒彬於80年12月24日結婚，嗣於109年9
      月25日經和解離婚。原告為廖恒彬之父、被告為林景琪之
      兄。
    2.被告曾向原告借款，並簽署借據（見司促卷第7頁，下稱
      系爭借據）交予原告（見本院卷第70頁，被告爭執原告並
      未交付任何現金）。
    3.本院110年度司促字第36788號支付命令係於110年12月6日
      送達被告（見司促卷第17頁）。
（二）爭點：
    1.原告有無交付200萬元給被告或被告指定之人？
    2.原告基於兩造借貸關係，請求被告給付70萬元（按：此部
      分按原告減縮後之聲明修正），及自支付命令送達翌日即
      110年12月7日起至清償日止，按年息5%計算之利息，有無
      理由？
五、本院的判斷：
（一）兩造間確有成立消費借貸契約，被告並已取得70萬元借款
      ：
　　1.原告主張被告於99年2月10日向其借款200萬元，業據其提
      出系爭借據為佐，被告自承確有出面向原告借款，原告將
      200萬元交付給林景琪，林景琪復給付70萬元給被告（見
      本院卷第70、72頁），堪認原告主張兩造間成立消費借貸
      合意，且被告確有收受現金70萬元等情為真正。
　　2.被告雖辯稱原告並未交付任何款項，林景琪交付之70萬元
      是為了清償於97年10月所借貸之113萬元云云。經查，證
      人林景琪於本院具結證稱：當時被告缺現金，就向我借貸
      ，但我那時也沒有收入，也需要現金，因為我不好意思直
      接向原告拿錢，就用被告的名義向原告借錢，我向原告表
      示是被告要借錢，拿到200萬元之後再將其中70萬元交給
      被告。我跟被告當時沒有講好實際上由何人擔任借款人，
      原告不知道實際上是我要借款等語（見本院卷第92至94頁
      ）。此部分核與被告自承：當初我需要錢，有向原告借20
      0萬元，並簽立系爭借據，200萬元是交給林景琪，林景琪
      再給我70萬元等語（見本院卷第72頁）相符。可見當時被
      告確有短缺現金而出面向原告借款200萬元，並由原告交
      付200萬元給林景琪，林景琪再轉交70萬元給原告之情形
      。至原告雖主張係將200萬元現金直接交付給被告，既未
      能提出證據，且其嗣已自承林景琪之證述實在（見本院卷
      第94頁），故本院認原告係將200萬元交付給林景琪後，
      再由林景琪交付70萬元給被告。至被告辯稱林景琪交付之
      款項是清償上開債務，並非原告貸與被告之金錢云云。然
      證人林景琪於本院另具結證稱其並未積欠被告款項等情，
      而被告未能提出任何證據證明林景琪有積欠其債務，此部
      分辯解已難採信。遑論，被告自承當時因缺錢而簽署系爭
      借據向被告借款，若林景琪確有積欠被告113萬元，理應
      直接向林景琪催討即可，縱林景琪無力清償，亦應由其自
      行出面向原告借款，豈有由被告自行出面向原告借款200
      萬元給林景琪花用，再由林景琪將其中70萬元交給被告之
      理？益證被告所辯顯與常情有違，不足採信。
（二）被告應返還原告70萬元：
　　1.借用人應於約定期限內，返還與借用物種類、品質、數量
      相同之物，未定返還期限者，借用人得隨時返還，貸與人
      亦得定1個月以上之相當期限，催告返還，民法第478條定
      有明文。所謂貸與人得定1個月以上之相當期限催告返還
      ，非謂貸與人之催告必須定有期限，祇須貸與人有催告之
      事實，而催告後已逾1個月以上相當期限者，即認借用人
      有返還借用物之義務。原告雖主張兩造約定於99年農曆過
      年後（按：99年農曆大年初一為國曆2月14日）償還（見
      本院卷第59頁），然未能提出任何證據為佐，且原告曾於
      109年向本院聲請對被告支付命令時，其聲請狀將「約定
      清償期限為　年　月　日」等字劃去並蓋章（見本院卷第
      24頁），本院更無從認定兩造有約定清償日期。惟被告自
      承原告於109年間即已請求其償還，並經雙方當面協商等
      情（見本院卷第101頁），足認原告於110年11月30日聲請
      支付命令前已催告被告償還，並已經過1個月以上之相當
      期限，而被告迄未返還，故原告請求被告給付70萬元，自
      屬有據。
　　2.至被告辯稱其有償還部分款項云云（見本院卷第72頁），
      此部分為原告所否認，而被告迄本院言詞辯論終結前未曾
      提出任何有利於己之證據以實其說，此部分辯解要無可取
      。
（三）依系爭借據所載，兩造約定被告借款200萬元後應按月給
      付1萬元之利息給原告，即本件利息應按年息6%（計算式
      ：1萬元÷200萬元×12月＝6%）計算之。從而原告訴請被告
      自支付命令送達翌日即110年12月7日起至清償日止，按年
      息5%計算之利息，亦屬有據。
六、結論：
    綜上所述，原告依民法第478條規定，請求被告給付70萬元
    ，及自110年12月7日起至清償日止，按年息5%計算之利息，
    為有理由。
七、本件事證已臻明確，兩造其餘攻擊防禦方法及證據，經本院
    斟酌後，對於判決之結果不生影響，故不再逐一論列，併此
    敘明。
八、訴訟費用負擔之依據：民事訴訟法第78條。
中　　華　　民　　國　　111 　年　　5 　　月　　31　　日
                  民事第五庭    法　官　施懷閔
以上為正本係照原本作成。
如對本判決上訴，須於判決送達後20日內向本院提出上訴狀（須
附繕本）。如委任律師提起上訴者，應一併繳納上訴審裁判費。
中　　華　　民　　國　　111 　年　　5 　　月　　31　　日
                                書記官　張宏賓